臺灣基隆地方法院民事裁定  
110年度重訴字第52號
原      告  蕭長光  

訴訟代理人  陳振東律師
複  代理人  黃伊平律師
被      告  蕭秋玲  

上列當事人間返還不當得利等事件，本院裁定如下：
    主  文
本件訴訟標的價額核定為新臺幣壹仟玖佰肆拾伍萬貳仟元。
原告至遲應於前開核定訴訟標的價額之裁定確定後五日內，向本
院補繳第一審裁判費新臺幣捌萬伍仟柒佰貳拾參元。
    理  由
一、按訴訟標的之價額，由法院核定。核定訴訟標的之價額，以
    起訴時之交易價額為準；無交易價額者，以原告就訴訟標的
    所有之利益為準。法院因核定訴訟標的之價額，得依職權調
    查證據。以一訴主張數項標的者，其價額合併計算之。但所
    主張之數項標的互相競合或應為選擇者，其訴訟標的價額，
    應依其中價額最高者定之，民事訴訟法第77條之1第1項至第
    3項、第77條之2第1項定有明文。所謂起訴時之交易價額係
    指起訴時之市價而言，且訴訟標的之價額，乃法院應依職權
    調查核定之事項，不受當事人主張之拘束。又動產或不動產
    之交易價額常受買賣雙方之需求、主觀好惡、目的及利用價
    值等之影響，若當事人間就該交易價額有所爭執，尤應調查
    實際情形以為核定訴訟標的價額之依據。是此所謂之交易價
    額，應係指客觀之市場交易價額而言。另公同共有中之一人
    或數人本於公同共有債權，起訴請求債務人向全體公同共有
    人為給付，非僅為自己利益為請求，自應以公同共有債權之
    全部，計算其訴訟標的之價額（最高法院107年度台抗字第9
    8號裁定參照）。
二、經查，原告主張兩造為被繼承人蕭蘇淑貞之繼承人，惟被告
    擅自將原判決附表一所示土地及房屋(下稱系爭不動產)以贈
    與為原因辦理登記為其所有，並提領附表二所示款項，聲明
    請求：㈠被告應將系爭不動產之贈與登記予以塗銷。㈡被告應
    返還新臺幣（下同）816萬元予兩造公同共有，聲明第1項目
    的在使系爭不動產回復登記為蕭蘇淑貞之全體繼承人公同共
    有，其訴訟標的價額自應為系爭不動產起訴時之客觀交易價
    格為準，且與聲明第2項之訴各自獨立，應合併計算訴訟標
    的價額。經本院囑託千禾不動產估價師事務所（下稱千禾事
    務所）鑑定系爭不動產於原告起訴時（即110年4月19日）之
    市價，合計總價為1,129萬2,000元，有千禾事務所111年3月
    18日（111）禾文字第0023號函附不動產鑑定報告在卷可憑
    ，因此聲明第1項在起訴時之交易價額應為1,129萬2,000元
    ，本件訴訟標的價額合計為1,945萬2,000元（計算式：11,2
    92,000＋8,160,000＝19,452,000）。
三、另按「因財產權而起訴，其訴訟標的之金額或價額在新臺幣
    十萬元以下部分，徵收一千元；逾十萬元至一百萬元部分，
    每萬元徵收一百元；逾一百萬元至一千萬元部分，每萬元徵
    收九十元；逾一千萬元至一億元部分，每萬元徵收八十元；
    逾一億元至十億元部分，每萬元徵收七十元；逾十億元部分
    ，每萬元徵收六十元；其畸零之數不滿萬元者，以萬元計算
    。」，民事訴訟法第77條之13定有明文。又依「臺灣高等法
    院民事訴訟、非訟事件、強制執行費用提高徵收數額標準」
    規定，訴訟標的之金額或價額逾十萬元部分，加徵原定數額
    十分之一。本件訴訟標的之價額為1,945萬2,000元，故應徵
    第一審裁判費18萬3,248元，扣除原告已繳納第一審裁判費9
    萬7,525元，尚欠第一審裁判費8萬5,723元未據繳納。
四、當事人對於本院核定訴訟標的價額之裁定，得於10日內抗告
    ，故原告至遲應於本院前開核定訴訟標的價額之裁定確定後
    5日內，向本院補繳第一審裁判費8萬5,723元，爰裁定如主
    文。
中　　華　　民　　國　　111 　年　　3 　　月　　22　　日
                  民事庭法　官　陳湘琳
以上正本係照原本作成。                                  
如不服本裁定關於核定訴訟標的價額部分，應於送達後10日內向
本院提出抗告狀，並繳納抗告費新臺幣1,000元；其餘關於命補
繳裁判費部分，不得抗告。
中　　華　　民　　國　　111 　年　　3 　　月　　22　　日
                        書記官　林亭如